智慧財產法院行政判決
　　　　　　　　　　　　　　　　　 99年度行商訴字第184號
　　　　　　　　　　　　　　　　　　100年1月20日辯論終結
原　　　告　崔澤厚
被　　　告　經濟部
代　表　人　施顏祥（部長）
訴訟代理人　黃啟華
參　加　人　日商‧可洛米哈特斯日本公司
代　表　人　理察‧史塔克（Ri.
訴訟代理人　陳志隆律師
　　　　　　徐偉律師
上列當事人間因商標異議事件，原告不服經濟部中華民國99年7
月20日經訴字第09906059900 號訴願決定，提起行政訴訟，並經
本院裁定命參加人獨立參加本件之訴訟，本院判決如下︰
    主  文
原告之訴駁回。
訴訟費用由原告負擔。
    事實及理由
一、事實概要：
    原告崔澤厚於民國93年2 月26日以「CROSS HEAVEN及圓形圖
    」商標（圖樣中之「.925」聲明不在專用之列），指定使用
    於商標法施行細則第13條所定修正前商品及服務分類表第14
    類之「貴金屬、金鋼鑽、寶石及其飾品與仿飾品、鐘錶及其
    組件、袖扣、領帶夾」商品，向原處分機關經濟部智慧財產
    局申請註冊，經該局核准列為註冊第1181308 號商標。嗣參
    加人以系爭商標有違商標法第23條第1 項第12、13及14款之
    規定，對之提起異議。案經原處分機關審查，認系爭商標與
    參加人據以異議之實際使用之「CHCROSS 」、「CHROME HE
    ARTS」、「CHROME HEARTS plus the Scroll Design」、「
    CHROME HEARTS plus the Horseshoe Design 」商標及註冊
    第898794號、第0000000 號、第0000000 號「CHROME HEART
    S plus the Horseshoe Design 」商標、第191903號、第10
    74490 號「可洛米哈特斯日本公司標章」等商標非屬構成近
    似之商標，故系爭商標之註冊無違前揭商標法各條款規定，
    乃以98年12月16日中台異字第941440號商標異議審定書為「
    異議不成立」之處分。參加人不服，提起訴願，並據原處分
    機關檢卷答辯到部。經被告經濟部審議，並依訴願法第28條
    第2 項規定，以99年5 月25日經訴字第09906013710 號函通
    知原告參加訴願並表示意見。嗣經被告經濟部99年7 月20日
    經訴字第09906059900 號撤銷原處分，並由原處分機關另為
    適法之處分。原告不服，遂向本院提起行政訴訟。本院認本
    件判決之結果，將影響參加人之權利或法律上之利益，依職
    權命參加人獨立參加本件訴訟。
二、原告之主張：
  (一)有關商標法第23條第1 項第12、13款規定部分：
  1.系爭商標之構圖係以英文古字型呈現原告品牌Cross Heaven
    字樣（共11個字母），置放於同心圓之環狀設計，同心圓中
    央並有一古典藝術童軍軍徽概念之反白百合花十字設計圖形
    ，以呼應原告品牌（十字天堂）之設計概念及風格。而據以
    異議諸商標或以英文古字型「CHROME HEARTS 」置放於馬蹄
    型捲軸圖形所組成；或以英文古字型「CHROME HEARTS 」置
    於馬蹄型捲軸中央置有一線條十字設計圖形所組成，整體觀
    察之，兩造商標之構圖意匠及外觀均截然不同。又將系爭商
    標與Horseshoe 商標外觀詳加比對，Horseshoe 商標係為四
    瓣相同之花型、空心圓形設計，而系爭商標之百合花圖形設
    計，上下兩瓣與左右兩瓣之設計不同，且為黑白相間，二者
    在外觀、意匠上亦截然不同。惟被告訴願決定理由遽認兩造
    商標外觀構成近似等語，顯已違反商標「混淆誤認之虞」審
    查基準有關「整體觀察」比對原則。退而言之，縱將系爭商
    標與據以異議諸商標圖樣之主要部分比較，系爭商標圖樣予
    人印象深刻之主要部分，乃為外文「CROSS HEAVEN」與其字
    義相呼應之「同心圓十字古典藝術童軍徽章圖形」；與據以
    異議諸商標圖樣之主要識別部分「馬蹄造型卷軸缺口圓弧形
    」圖形相較，亦無任何近似之處；再就兩造商標之外文「
    CROSS HEAVEN」、「CHROME HEARTS 」各為其主要識別部分
    加以比對，系爭商標之外文「CROSS HEAVEN」為中文「十字
    天堂」之意，而據以異議諸商標之外文「CHROME HEARTS 」
    、「CHROME HEARTS plus the Horseshoe Design 」文字整
    體意義為「鉻之心」或「鉻愛情」，二者在外觀、觀念及讀
    音上均有不同，亦非屬構成近似之商標，詎被告未考慮兩造
    商標外文字數及意義之差異而遽認二者應屬構成近似之商標
    ，亦有違前揭商標審查基準有關「主要部分觀察」比對原則
    。
  2.兩造商標均使用於經手工打造之「重裝」個性貴金屬飾品及
    相關周邊商品，其商品價格不菲，非一般日常消費品，消費
    族群亦以年輕特定玩家者為主，較一般消費者具備更高之注
    意能力，當可輕易分別二商標之差異。
  3.原告早於91年間，為推廣系爭商標貴金屬商品，不惜花費鉅
    資於台北市○○地段設置豪華店面及各大百貨公司作為銷售
    據點，且透過報章雜誌、電視、網站網路等媒體長期大量廣
    告宣傳，並聘請知名藝人為其商品代言，廣泛使用行銷，透
    過原告8 年來持續推廣系爭商標商品之努力，頗具知名度，
    相關消費者對系爭商標較為熟悉，應給予系爭商標較大之保
    護。而反觀，參加人遲至96年7 月始於我國建立銷售據點，
    其雖稱於西元1994年起即透過遠企購物中心Joyce Boutique
    銷售據以異議諸商標商品，惟因據以異議諸商標知名度不高
    且銷售情況不佳，況在西元1998年至2007年間，據以異議諸
    商標商品在我國亦無銷售管道，遑論已為相關消費者所知悉
    ，並非著名商標，是系爭商標相較於據以異議諸商標更為國
    內消費者所熟知，應受到較大保護，系爭商標之註冊並無致
    相關公眾混淆誤認之虞，其使用更無減損據以異議諸商標信
    譽之可言。
  4.又原告於美國、香港等地均以「CROSS HEAVEN」系列商標圖
    樣申准註冊，況業已取得參加人祖國日本之註冊，且於上述
    各國與據以異議諸商標併存多年，並未構成混淆誤認，故而
    兩造商標並無近似。
  5.另鈞院99年度行商訴字第111 號商標廢止參加人之註冊商標
    ，亦可參酌。
  (二)有關商標法第23條第1 項第14款規定部分：
    原告不否認與參加人之前手美商．可洛米哈特斯公司有僱傭
    關係，然原告於87年已離職，參加人於88年始於我國提出商
    標註冊申請，參加人未能證明其已使用據以異議諸商標而為
    原告所知悉，故原告並無以不正競爭行為搶先註冊系爭商標
    之情事。
  (三)聲明：撤銷訴願決定。
三、被告之主張：
  (一)按商標「相同或近似於他人著名商標或標章，有致相關公眾
    混淆誤認之虞，或有減損著名商標或標章之識別性或信譽之
    虞者」、「相同或近似於他人同一或類似商品或服務之註冊
    商標或申請在先之商標，有致相關消費者混淆誤認之虞者」
    或「相同或近似於他人先使用於同一或類似商品或服務之商
    標，而申請人因與該他人間具有契約、地緣、業務往來或其
    他關係，知悉他人商標存在者」，不得註冊，為商標法第23
    條第1 項第12、13及14款所明定。而前揭條款之適用均以兩
    造商標相同或構成近似為前提要件，本件原處分機關以兩造
    商標非屬構成近似之商標，即認系爭商標之註冊無違前揭各
    條款之規定，而為異議不成立之處分，並未就前揭各條款所
    規定之其他要件審究，是本部爰以兩造商標是否構成近似之
    商標為訴願審議範圍，先予敘明。
  (二)次按商標近似之判斷得就二商標外觀、觀念及讀音為整體觀
    察，此乃係由於商標呈現在商品／服務之消費者眼前的是整
    體圖樣，而非割裂為各部分分別呈現。至於另有所謂「主要
    部分」觀察，則係認為商標雖然係以整體圖樣呈現，然而商
    品／服務之消費者關注或者事後留在其印象中的，可能是其
    中較為顯著的部分，此一顯著的部分即屬主要部分。所以，
    主要部分觀察與整體觀察並非兩相對立，主要部分最終仍是
    影響商標給予商品／服務之消費者的整體印象。是以，判斷
    商標近似，仍應以整體觀察為依歸。（參照93年4 月28日經
    濟部經授智字第0932003035-0號令修正發布及93年5 月1 日
    施行之商標「混淆誤認之虞」審查基準5. 2.3要點意旨）。
    如商標整體圖樣在外觀、觀念或讀音上，有一近似者，即屬
    近似之商標。經查，系爭註冊第1181308 號「CROSS HEAVEN
    及圓形圖」商標圖樣係由二個大、小圓形線條所構成之外、
    內同心圓，其間左右側分置呈圓弧形排列之英文古字「CROS
    S 」、「HEAVEN」及其下方則標示有「.925」符號及數字，
    並於內同心圓中心嵌入一墨色方形為中心向上下左右方向呈
    放射狀綻開之三瓣墨色花朵造型（其中，上下方花朵之兩邊
    花瓣呈下垂狀、左右花朵之兩邊花瓣呈向上盛開狀）所聯合
    而成；而據以異議諸商標中實際使用之「CHROME HEARTS pl
    us the Horseshoe Design 」商標及註冊第898794號、第
    0000000 號、第0000000 號「CHROME HEARTS plus the Ho
    rseshoe Design」商標圖樣或以一圓弧狀卷軸框下方有一缺
    口，及圓弧框中嵌入由左至右呈圓弧排列之英文古字「CHR
    OME HEARTS」所組成；或於前述該圓弧框所圈圍中心處再置
    以一小圓形為中心向四方綻放之等長三瓣花朵皆呈向上盛開
    狀所組成。二者相較，就其主要識別部分之外文「CROSS
    HEAVEN」、「CHROME HEARTS 」而言，因二造商標均使用英
    文古字字型，而該字型即係呈現不同於一般正體字之圖形化
    寓目印象，以致於相關消費者於異時異地消費之際，不易將
    二造商標圖樣上之文字一一清晰辨別為「CROSS HEAVEN」與
    「CHROME HEARTS 」。尤以二造商標圖樣上之文字除使用相
    同之字體外，其起首字「C 」、「H 」亦相同，字數相仿，
    甚而其中部分文字「RO」或「EA」順序位置亦雷同，外觀上
    極為近似，而前揭二外文細究其觀念或讀音雖有所不同，然
    英文非我國相關消費者之母語，「CHROME」一詞亦非一般常
    見外文，況該外文均使用英文古字字型，予消費者印象呈現
    圖形化設計，故我國相關消費者未必能精確唱呼前揭二外文
    或區別其文字之意義；再者，就其主要識別部分之圖形皆有
    圓形圖內嵌有外文，或於該圓形圖中心圈圍處再置一類似十
    字徽章狀呈四方三瓣花朵造型所組成，僅其十字徽章上花朵
    之花瓣造型設計及圓（弧）形有無缺口等些微差異，整體構
    圖意匠極相彷彿。從而，本件系爭商標與前述據以異議諸商
    標圖樣相較，其整體外觀上予人寓目印象極相彷彿，相關消
    費者於異時異地隔離觀察或實際交易之際，實不易區辨，自
    應屬構成近似商標。是原告所訴被告之訴願決定理由有違上
    開商標審查基準相關規定等語，並不足採。
  (三)再者，原處分機關於原審定書僅論及兩造商標非屬構成近似
    之商標，即為異議不成立之處分，則被告僅能就原處分所論
    述部分加以審酌。又兩造商標構成近似，業如前述，原處分
    卻認二者非屬近似之商標，已有違誤。再者，原處分機關就
    本案僅論究近似之單一因素，卻未就商標法第23條第1 項第
    12、13及14款之其他構成要件，如商品是否構成同一或類似
    、據以異議諸商標是否為著名商標、有無致相關消費者或公
    眾產生混淆誤認之虞、原告是否因知悉日商可洛米哈特斯日
    本公司先使用之據以異議諸商標存在而有搶註系爭商標之情
    事等，加以審究，原處分顯有未洽，是被告將原處分撤銷，
    責由原處分機關就上述各款之其他構成要件續為審查，另為
    適法之處分，並無不合。簡言之，原處分機關遽認兩造商標
    非屬構成近似之商標，系爭商標之註冊無違首揭商標法第23
    條第1 項第12、13及14款之規定而為「異議不成立」之處分
    ，顯有未洽。是被告所為撤銷原處分，並責由原處分機關就
    系爭商標有無違反商標法第23條第1 項第12、13及14款規定
    之其他要件續行審查後，另為適法之處分之決定，尚無不合
    。原告所訴被告違反訴願法第79條第2 項及行政程序法第9
    、43條規定之情事等語，並無足採。
  (四)至原告所舉行政訴訟起訴狀原證3 、7 、8 、11及15至18等
    智慧財產法院及最高行政法院判決諸案例，經查，該等商標
    圖樣及案情均與本件有別，核屬另案問題，且基於商標審查
    個案拘束原則，尚難比附援引，執為本件之論據；另原告雖
    提出行政訴訟起訴狀原證9 、10之各國併存註冊商標主張與
    系爭商標及據以異議諸商標相同圖樣於美國、香港地區已獲
    准併存註冊，顯見兩造商標並無致相關消費者混淆誤認之虞
    等情，惟按各國或各地區國情並不相同，商標法制及審查基
    準亦有差異，故原證9 、10所列各國併存註冊商標亦不得比
    附援引，執為本件之論據，均一併陳明。
  (五)聲明：駁回原告之訴。
四、參加人之主張：
    答辯聲明同被告聲明。另原證20與本案無關，不應比附援引
    。
五、本件之爭點：
    系爭商標與據以異議諸商標是否構成相同或近似，有無違反
    商標法第23條第1 項第12款、第13款、第14款不得註冊之事
    由。
六、本院得心證之理由：
  (一)按商標「相同或近似於他人著名商標或標章，有致相關公眾
    混淆誤認之虞，或有減損著名商標或標章之識別性或信譽之
    虞者。」、「相同或近似於他人同一或類似商品或服務之註
    冊商標或申請在先之商標，有致相關消費者混淆誤認之虞者
    。」、「相同或近似於他人先使用於同一或類似商品或服務
    之商標，而申請人因與該他人間具有契約、地緣、業務往來
    或其他關係，知悉他人商標存在者。」不得註冊，分別為商
    標法第23條第1 項第12款、第13款及第14款所明定。上述各
    款規定之適用，固以兩造商標相同或近似為要件，惟商標近
    似之判斷係含有規範目的之價值判斷，商標法規範之目的既
    在保護消費者，並維護交易秩序，故商標近似之判斷必須取
    決於是否引起消費者之混淆作為判斷之最高原則，而非單純
    兩造商標圖樣之機械性比對而已。復按商標近似固然有致混
    淆誤認之虞的機率極大，但並非絕對必然，有可能因為其他
    重要因素的存在，而無混淆誤認之虞；至於商標不近似，則
    絕無混淆誤認之可能。因此判定商標不近似，前提必須是二
    商標間的差異非常明顯，即使混淆誤認之虞的其他相關因素
    都達到最大程度（例如商品完全相同、先商標具有高度識別
    性且較為相關消費者所熟悉、先權利人有多角化經營之情形
    、系爭商標之申請人出於惡意等），混淆誤認之虞仍明顯不
    會發生時，才可以做出商標不近似的結論，否則即應認定二
    商標構成近似。
  (二)次按所謂商標構成相同或近似者，係指以具有普通知識經驗
    之一般商品購買人，於購買時施以普通所用之注意，就兩商
    標主要部分之外觀、觀念或讀音隔離觀察，有無引起混同誤
    認之虞以為斷。故兩商標在外觀、觀念或讀音上，其主要部
    分之文字、圖形或記號，有一近似，足以使一般相關消費者
    產生混淆誤認之虞者，即為近似之商標。而衡酌商標在外觀
    或觀念上有無混同誤認之虞，應本客觀事實，按下列原則判
    斷之：(1) 以具有普通知識經驗之購買者，施以普通所用之
    注意為標準；(2) 商標之文字、圖形或記號，應異時異地隔
    離及通體觀察為標準；(3) 商標以文字、圖形或記號為聯合
    式者，應就其各部分觀察，以構成主要之部分為標準。故判
    斷兩商標是否近似，應就各商標在「外觀」、「觀念」、「
    讀音」上特別突出顯著，足以讓消費者對標誌整體形成核心
    印象之主要部分異時異地隔離各別觀察，以辨其是否足以引
    起混淆誤認之虞。又按判斷商標近似，原則上應以商標圖樣
    整體為觀察。此乃係由於商標呈現在商品／服務之消費者眼
    前的是整體圖樣，而非割裂分別呈現。至於所謂「主要部分
    」觀察，則係認為商標雖然係以整體圖樣呈現，然而相關商
    品／服務之消費者所關注或事後留在其印象中者，可能是其
    中較為顯著的部分，此一顯著的部分即屬主要部分。所以，
    主要部分觀察與整體觀察並非兩相對立，主要部分最終仍是
    影響商標給予商品／服務之消費者的整體印象。
  (三)經查，系爭註冊第1181308 號「CROSS HEAVEN及圓形圖」商
    標圖樣係由二個大、小圓形線條所構成之外、內同心圓，其
    間左右側分置呈圓弧形排列之英文古字「CROSS 」、「
    HEAVEN」及其下方則標示有「.925」符號及數字，並於內同
    心圓中心嵌入一墨色方形為中心向上下左右方向呈放射狀綻
    開之三瓣墨色花朵造型（其中，上下方花朵之兩邊花瓣呈下
    垂狀、左右花朵之兩邊花瓣呈向上盛開狀）所聯合而成；而
    參加人據以異議諸商標，其中實際使用之「CHROME HEARTS
    plus the Horseshoe Design 」商標及註冊第898794號、第
    0000000 號、第0000000 號「CHROME HEARTS plus the
    Horseshoe Design」商標圖樣或以一圓弧狀卷軸框下方有一
    缺口，及圓弧框中嵌入由左至右呈圓弧排列之英文古字「
    CHROME HEARTS 」所組成；或於前述該圓弧框所圈圍中心處
    再置以一小圓形為中心向四方綻放之等長三瓣花朵皆呈向上
    盛開狀所組成。兩造商標圖樣相較，雖其外文字義、設計圖
    形及組合方式略有不同，然予人寓目印象較深刻者均為「C
    」、「H 」起首之英文古字字型及構圖意匠極相彷彿之花型
    十字圖，以致於相關消費者於異時異地消費之際，已不易將
    二商標圖樣上之文字一一清晰辨別究為「CROSS HEAVEN」或
    「CHROME HEARTS 」，尤以二造商標圖樣上之文字除使用相
    同之字體外，其起首字「C 」、「H 」亦相同，字數相仿，
    甚而其中部分文字「RO」或「EA」順序位置亦雷同，外觀上
    極為近似，而前揭二外文細究其觀念或讀音雖有所不同，然
    該外文均使用英文古字字型，予消費者印象呈現圖形化設計
    ，故我國相關消費者未必能精確唱呼前揭二外文或區別其文
    字之意義；再者，就其主要識別部分之圖形皆有圓形圖內嵌
    有外文，或於該圓形圖中心圈圍處再置一類似十字徽章狀呈
    四方三瓣花朵造型所組成，僅其十字徽章上花朵之花瓣造型
    設計及圓（弧）形有無缺口等些微差異，整體構圖意匠極相
    彷彿。從而，本件系爭商標與前述據以異議諸商標圖樣相較
    ，其整體外觀上予人寓目印象極相彷彿，相關消費者於異時
    異地隔離觀察或實際交易之際，實不易區辨而易產生二造商
    標係來自同一來源之系列商標，自應屬構成近似商標。
  (四)復查，系爭商標所指定之商品為第14類之「貴金屬、金鋼鑽
    、寶石及其飾品與仿飾品、鐘錶及其組件、袖扣、領帶夾」
    等商品，與參加人據以異議諸商標之第14類之「貴金屬及寶
    石製之珠寶」等商品、第14類之「珍珠、胸針、K 白金、人
    造寶石」等商品為相同或近似等商品，則於判斷混淆誤認之
    虞所須之商標近似程度即可降低，原處分機關僅以：兩造商
    標整體外觀、讀音及觀念上均屬有別，應非屬構成近似之商
    標云云，而遽認系爭商標之註冊應無商標法第23條第1 項第
    12款、13及第14款規定之適用，顯有疏略，亦有理由不備之
    違法。
  (五)原告雖主張由整體觀察角度觀之，系爭商標之構圖係以英文
    古字型呈現原告品牌Cross Heaven字樣（共11個字母），置
    放於同心圓之環狀設計，同心圓中央並有一古典藝術童軍軍
    徽概念之反白百合花十字設計圖形，以呼應原告品牌（十字
    天堂）之設計概念及風格。而據以異議諸商標或以英文古字
    型「CHROME HEARTS 」置放於馬蹄型捲軸圖形所組成；或以
    英文古字型「CHROME HEARTS 」置於馬蹄型捲軸中央置有一
    線條十字設計圖形所組成，兩造商標之構圖意匠及外觀均截
    然不同。又將系爭商標與Horseshoe 商標外觀詳加比對，Ho
    rseshoe 商標係為四瓣相同之花型、空心圓形設計，而系爭
    商標之百合花圖形設計，上下兩瓣與左右兩瓣之設計不同，
    且為黑白相間，二者在外觀、意匠上亦截然不同云云。惟查
    ，系爭商標係由11個外文字母CROSS HEAVEN，並於該11個字
    母所組成之兩個英文單字，同心圓中央則有一類似三瓣墨色
    花朵造型。而據以異議諸商標則係由12個外文字母CHROME
    HEARTS，並於其所組成之英文單字周圍，框以一呈現展開狀
    之捲軸組合而成。觀諸兩造之商標，其皆由英文古字體所書
    寫，且兩造商標之前後單字其起首字母「C 」、「H 」皆相
    同，而中間字母「ro」、「ea」之位置及順序亦屬類似，字
    母總字數上雖相差一個字母，但如加上據以異議諸商標亦於
    前述該圓弧框所圈圍中心處再置以一小圓形為中心向四方綻
    放之等長三瓣花朵皆呈向上盛開狀所組成。兩造商標圖樣相
    較，其外觀上已極為近似。又兩造商標外文部分之字母數及
    組成方式雖略有不同，惟若其係依一般之外文文字體書寫，
    或可區別兩者之不同處，然英文古字體並非國人所習用之英
    文字體，若非經常使用該等字體之人，將因該等字體書寫上
    之特殊性，而難以將其對應至一般習知之26個英文字母上，
    本案兩造商標係使用不易於辨識之英文古字體已如前述，則
    縱有其字數及組成上之不同，仍易使相關消費者於購買時對
    於兩造商標產生混淆。原告雖主張英文古字體為日常生活所
    常見，並有諸多商標係使用英文古字體組成，惟原告所舉之
    商標雖係由英文古字體所組成，然其並未考量相關消費者於
    辨識其所舉諸商標時，是否係利用英文古字體作為辨識之依
    據，又是否能清楚依該古英文字體轉換成消費者所習知之英
    文字體，且其所舉之商標並無近似商標存在之爭議，將各該
    商標獨立觀察本能清楚知悉其所代表之商品或服務，自與本
    案之情形不同。原告前開主張，尚非可採。
  (六)原告另主張被告僅就外觀做比對，對於觀念及讀音是否構成
    近似完全未予審理，應有違誤，系爭商標「CROSS HEAVEN」
    ，其字義觀念為「十字天堂」，而據以異議諸商標，其文字
    為「CHROME HEARTS 」，其中「CHROME」為金屬名稱「鉻」
    ，其整體意義為「鉻之心」、「鉻愛情」，與系爭商標「十
    字天堂」觀念上並無任何近似之處。又系爭商標「CROSS
    HEAVEN」與據以異議諸商標「CHROME HEARTS 」讀音亦不相
    同，二者讀音連貫唱呼，有顯著差異云云。惟查，商標於使
    用外文之際，若欲以該外文之觀念或發音作為判斷商標是否
    構成近似之基準，必以相關消費者能正確辨識組成該外文之
    外文字母為前提，若相關消費者無法正確辨識該外文字母，
    則因無法將該等字母組合而形成正確之單字，而無法依照該
    外文之觀念及讀音作為判斷商標是否近似之依據，本案兩造
    商標所使用之古英文字體因非相關消費者所習用，故難以將
    其對應至一般習知之26個英文字母上已於前述，則既無法正
    確辨識其屬於26個英文字母中之何一字母，遑論依其字母所
    組成之單字而正確發音或理解其所代表之意義以辨識商標。
    原告雖主張購買兩造商標所表彰商品之相關消費者均為重裝
    飾品之愛好者，其對於重裝元素「英文古字體」相關概念及
    單字均熟悉，惟查原告並未提出任何證據證明購買兩造商標
    所表彰商品之相關消費者皆為重裝飾品之愛好者，亦無任何
    證據顯示古英文字體為重裝飾品之重要元素。縱如原告主張
    相關消費者皆為重裝飾品之愛好者，惟原告亦未提出任何證
    據證明重裝飾品之愛好者皆能清楚辨識古英文字體，原告空
    言購買重裝飾品之消費族群係以年輕之特定玩家為主，而英
    文古文字字體為重裝飾品之重要基本元素，故能輕易加以辨
    識其與一般英文字體之對應關係，卻未提出任何證據證明其
    主張之正確性，故仍難遽以認定其所稱「相關消費者」皆能
    正確辨識古英文字體，並得以對應一般英文字體，而以其觀
    念及讀音區別兩造之商標，而不致有混淆誤認之虞。故相關
    消費者既無法正確辨識古英文字體，而將其對應一般英文字
    體，則於比對兩造商標是否近似時，實應以兩造商標之外觀
    為主。
  (七)另按行政程序法第43條規定，行政機關為處分或其他行政行
    為，應斟酌全部陳述與調查事實及證據之結果，依論理及經
    驗法則判斷事實之真偽，並將其決定及理由告知當事人。經
    查，參加人係以系爭商標與據以異議諸商標間，有商標法第
    23 條 第1 項第12、13、14款規定之情形為由，而向智慧財
    產局提起異議，並就各款規定之要件為主張，原告於異議程
    序時，亦針對前開各款規定為抗辯，智慧財產局不察，僅以
    二商標之設計意匠、外文不構成近似，即為異議不成立之審
    定，於法不合，且查智慧財產局公布之現行「混淆誤認之虞
    」、「著名商標保護」等審查基準，縱有分段審查各款要件
    之規定，但仍應依據原告及參加人所提之全部陳述，於分段
    審查後再為整體法條適用之判斷，況當事人係以各該款之全
    部要件為主張及抗辯，行政機關即應就各該款為全部要件之
    審酌，如各該款均不成立，始可為異議不成立之審定，以符
    合行政程序法第43條之規範意旨。末按訴願有理由者，受理
    訴願機關應以決定撤銷原行政處分之全部或一部，並得視事
    件之情節，逕為變更之決定或發回原行政處分機關另為處分
    。前項訴願決定撤銷原行政處分，發回原行政處分機關另為
    處分時，應指定相當期間命其為之。訴願法第81條第1 項本
    文、第2 項分別定有明文。經查，本件參加人不服智慧財產
    局依二商標不構成近似所為商標異議不成立之審定，提起訴
    願，為有理由，依據上開規定，被告雖亦得逕為變更之決定
    ，惟因智慧財產局尚未就參加人之各款異議理由為審酌，而
    遽認因二商標不構成近似，即為異議不成立之處分，被告認
    此處分違法，而依據上開規定，撤銷原行政處分之全部，發
    回智慧財產局另為處分，並於決定理由中指定智慧財產局於
    收受訴願決定書後3 個月內，併首揭各條款之其他要件重為
    審酌，於法並無不合。
  (八)原告雖另提出原證19主張系爭商標及據以異議諸商標相同圖
    樣，於日本、美國、香港地區已獲准併存註冊，主張兩造商
    標圖樣截然不同而毫不近似，無致相關消費者混淆誤認之虞
    云云。然查本件訴願決定發回意旨並非系爭商標異議成立或
    不成立，而係以原處分機關僅以近似與否為異議成立或不成
    立之審定，顯係違法，且就該要件而言，認二商標應屬構成
    近似之商標。惟就二商標近似程度之高低，其與商品類別間
    之關係，以及二商標究竟是否有使相關消費者混淆誤認之虞
    ，暨參加人異議理由中所提其他要件等，均屬尚未審酌，本
    件訴願決定如經確定，其所能拘束原處分機關之效力，亦僅
    為智慧財產局於收受訴願決定書後，應併首揭各條款之所有
    要件重為審酌，並應斟酌全部陳述與調查事實及證據之結果
    ，依論理及經驗法則重為決定，原告上開主張，應有誤會。
    原告另提出原證20證明參加人之據以異議諸商標已被法院認
    定應予以廢止云云。然查，該被判決廢止之商標係註冊第
    932980號「CHROME HEARTS plus the Horseshoe Design 」
    商標之聯合商標，係指定使用於當時商標法施行細則第49條
    所定商品及服務分類表第9 類之「眼鏡、太陽眼鏡、眼鏡盒
    、太陽眼鏡盒」商品，與本件據以異議諸商標所指定使用之
    商品類別並不相同，自難比附援引。
七、綜上所述，系爭商標與據以異議諸商標應判定構成近似，原
    處分認非近似，應有違誤。訴願決定雖僅就兩造商標圖樣加
    以比對，認兩造商標構成近似，而未審究其近似程度及其他
    參酌因素，惟原處分既有上述之違法，則訴願決定將原處分
    撤銷，責由原處分機關就系爭商標之註冊是否違反上揭條款
    規定之其他要件，重行審酌後，另為適法之處分，其所持理
    由與本院雖略有不同，惟結果並無二致，仍應予以維持。原
    告主張前詞，請求撤銷訴願決定，為無理由，應予駁回。
八、兩造其餘攻擊防禦方法均與本件判決結果不生影響，故不逐
    一論述，併此敘明。
據上論結，本件原告之訴為無理由，爰依行政訴訟法第98條第1
項前段，判決如主文。
中　　華　　民　　國　　100　 年　　2　　 月　　10　　日
                    智慧財產法院第一庭
                          審判長法  官　李得灶
                                法  官  汪漢卿
                                法  官　王俊雄
以上正本係照原本作成。
如不服本判決，應於送達後20日內向本院提出上訴狀並表明上訴
理由，如於本判決宣示後送達前提起上訴者，應於判決送達後20
日內補提上訴理由書（須按他造人數附繕本）。
中　　華　　民　　國　　100　 年　　2　　 月　　10　　日
                                書記官  王英傑
